【裁判字號】    89,苗簡,1
【裁判日期】    890425
【裁判案由】    拆屋還地
【裁判全文】
臺灣苗栗地方法院民事判決  八十九年度苗簡字第一號
    原      告  乙○○
    訴訟代理人  張智宏律師
    複  代理人  丙○○      住.
    被      告  甲○○      住.
右當事人間拆屋還地事件，本院判決如左：
    主    文
被告應將坐落苗栗縣銅鑼鄉○○段一七三地號土地內，如附圖所示黃色部分面積零點
零零零柒公頃土地上之地上物拆除，並將該部分土地返還原告。
訴訟費用由被告負擔。
本判決第一項得假執行。
    事實及理由
一、原告之聲明：如主文第一項所示。
二、事實摘要：
（一）原告主張：坐落苗栗縣銅鑼鄉○○段一七三地號（即重測前之苗栗縣銅鑼鄉○
      ○段二四一之三地號）及同段一七二地號（即重測前之苗栗縣銅鑼鄉○○段二
      四一地號）二筆土地原係原告與被告共有，應有部分各二分之一，嗣於民國八
      十三年二月一日，兩造就前開二筆土地達成協議分割，由原告取得該一七三地
      號土地所有權全部，由被告取得該一七二地號土地所有權全部。詎兩造辦妥分
      割移轉登記後，原告發現於其所分得之上開福興段一七三地號土地如附圖所示
      黃色部分遭被告所有之建物占用，經向被告請求拆除其上之建物並返還該部分
      土地予原告，被告均置之不理，爰起訴請求被告將坐落苗栗縣銅鑼鄉○○段一
      七三地號土地內，如附圖所示黃色部分面積零點零零零柒公頃土地上之地上物
      拆除，並將該部分土地返還原告等語。被告則於言詞辯論時對原告之請求認諾
      。
（二）本院依職權履勘現場，並囑託苗栗縣銅鑼地政事務所派員實施測量。
三、法院之判斷：
（一）按當事人於言詞辯論時為訴訟標的之捨棄或認諾者，應本於其捨棄或認諾為該
      當事人敗訴之判決，民事訴訟法第三百八十四條定有明文。因此，被告對於原
      告依訴之聲明所為關於某法律關係之請求，於法院行言詞辯論時為承認者，即
      生訴訟法上認諾之效力，法院應不待調查原告請求之訴訟標的之法律關係果否
      存在，逕以認諾為該被告敗訴判決之基礎（最高法院四十五年台上字第三一號
      判例參照）。查本件原告依民法第八百二十五條、第三百五十四條之規定，訴
      請被告將占用系爭土地之地上物（如附圖所示黃色部分）拆除，並將該部分土
      地返還原告，被告於言詞辯論時對原告之訴訟標的為認諾（見八十九年四月十
      一日言詞辯論筆錄），揆諸前開說明，自應本於該項認諾為被告敗訴之判決。
（二）本判決係本於被告認諾而為被告敗訴之判決，爰依職權宣告假執行；至原告請
      求願供擔保宣告假執行部分，僅係促請法院為假執行宣告之發動，尚不受其拘
      束，併此敘明。
四、據上論結，本件原告之訴為有理由，依民事訴訟法第四百三十六條第二項、第三
    百八十四條、第七十八條、第三百八十九條第一項第一款，判決如主文。
中      華      民      國    八十九    年      四      月    二十五    日
                                  臺灣苗栗地方法院苗栗簡易庭
~B法      官  王萬金
右為正本係照原本作成。
如對本判決上訴，須於判決送達後廿日內向本院提出上訴狀。
~B法院書記官  姚錫鈞
中      華      民      國    八十九    年      四      月    二十五    日


司法院資訊處製作；財團法人民間司法改革基金會備份。
